臺灣新竹地方法院民事裁定  
110年度事聲更字第1號
異  議  人  林伶惠  
相  對  人  社團法人中華民國紅十字會台灣省新竹縣支會

法定代理人  姚瓊珠  
代  理  人  張家豪  
上列當事人間訴訟費用之徵收事件，異議人對本院司法事務官於
民國109年9月23日所為109年度竹司他字第34號裁定聲明異議，
前經本院109年度事聲字第28號裁定駁回其異議，因異議人抗告
，經臺灣高等法院110年度抗字第200號裁定廢棄發回，本院更為
裁定如下：
    主  文
異議駁回。
    理  由
一、當事人對於司法事務官處理事件所為之終局處分，得於處分
    送達後10日之不變期間內，以書狀向司法事務官提出異議；
    司法事務官認前項異議有理由時，應另為適當之處分；認異
    議為無理由者，應送請法院裁定之；法院認第1項之異議為
    有理由時，應為適當之裁定；認異議為無理由者，應以裁定
    駁回之，民事訴訟法第240條之4第1項前段、第2項、第3項
    分別定有明文。本件異議人就本院司法事務官於民國109年8
    月31日所為109年度竹司他字第34號訴訟費用之徵收裁定（
    下稱系爭裁定）聲明異議，經本院司法事務官以異議人所為
    異議逾期為由，於109年9月23日裁定（下稱原裁定）駁回異
    議，該裁定於109年9月28日送達異議人，異議人不服該裁定
    ，於109年10月5日具狀提出異議，嗣經本院於109年11月11
    日以109年度事聲字第28號民事裁定駁回其異議，異議人不
    服提起抗告，復經臺灣高等法院於110年5月10日以110年度
    抗字第200號民事裁定（下稱系爭高院裁定）廢棄本院上開
    裁定，並發回本院更審，於程序上核與前揭條文規定相符，
    先予敘明。
二、異議意旨略以：原裁定雖以異議人對於系爭裁定未依期限異
    議而駁回異議，然法院寄送系爭裁定予異議人時，卻係由住
    於新竹市○○街000號之第三人陳文瑜所簽收，陳文瑜並非異
    議人雇用之員工，更非同居人，且不熟識，異議人遲至109
    年9月11日方在信箱看到並收到系爭裁定，該裁定既未合法
    送達予異議人，即不生效力，原裁定自不得以異議人之異議
    逾期而駁回之，爰依法聲明異議，請求廢棄原裁定等語。
三、按送達於應受送達人之住居所、事務所或營業所行之；送達
    於住居所、事務所或營業所不獲會晤應受送達人者，得將文
    書付與有辨別事理能力之同居人或受僱人，民事訴訟法第13
    6條、第137條分別定有明文。本件原裁定法院係將系爭裁定
    寄送至異議人所陳報之送達地址，即新竹市○○街00巷00號（
    下稱系爭地址），並由第三人陳文瑜於109年9月4日收受，
    且於送達證書上註明「受僱人、員工代收」，此參本院109
    年度竹司他字第34號事件內之送達證書可明（見該卷第28頁
    ）。異議人固否認陳文瑜為其受僱人，並陳稱系爭裁定未合
    法送達予異議人等語，然為相對人所否認。經查:
㈠、於本件所涉之異議人與相對人間之確認僱傭關係訴訟，即本
    院107年度竹司勞調字第39號、臺灣高等法院108年度重勞上
    字第53號事件（下稱系爭本案事件）中，本院於107年7月2
    日所為107年度補字第586號裁定及107年8月2日調解通知書
    ，及於第二審訴訟時，第二審法院命異議人補繳上訴裁判費
    裁定、命補提上訴理由狀之通知暨108年11月7日之準備程序
    開庭通知書，均係寄送至異議人陳報之系爭地址後，由陳文
    瑜收受，並註明「受僱人、員工代收」或「受僱人、收發」
    等情，有相關之起訴書、法院文件及送達回證，附於系爭本
    案事件卷宗內可憑，此已據調取該等卷宗查明無訛（見本院
    107年度竹司勞調字第39號卷第3、35、38頁、臺灣高等法院
    108年度重勞上字第53號卷第21、33、53頁），且本院109年
    度事聲字第28號事件，於109年11月11日所為駁回異議人系
    爭異議之民事裁定（下稱本院系爭裁定）、命異議人補繳抗
    告費之通知、系爭高院裁定，及本件之110年8月25日審理通
    知書，亦均係寄送至異議人陳報之系爭地址後，由陳文瑜收
    受，送達證書上並均註明「受僱人、員工代收」等情，亦有
    上開裁定及通知書之送達回證附卷可參（見本院109年度事
    聲字第28號事件卷宗第23頁、臺灣高等法院110年度抗字第2
    00號卷第19、25頁、本院卷第21頁）。可見異議人自107年
    間本件所涉本案訴訟時起，迄至本件審理之110年間，長達
    數年其之訴訟文書，經法院寄往其陳報之系爭地址後，始終
    均由陳文瑜以「受僱人、員工」之名義代收，異議人就此未
    曾表示異議，並均已依法院之通知或裁定內容，於所定期間
    內進行補繳裁判費、訴訟行為，甚至對本院系爭裁定，於法
    定期間內合法提起抗告，足認異議人均已合法收受該等法院
    文件之送達，此有上開事件之卷宗資料可佐。
㈡、次查，上開訴訟文書之收受人即證人陳文瑜，於本院審理時
    到庭具結證稱：伊自104年7月1日起，在新竹市餐飲職業工
    會工作，地址是新竹市○○街000號，伊擔任會務人員，因為
    伊在該工會上班，工會的信件都是伊簽收，異議人住○○○街0
    0巷00號，與工會之地址即新竹市○○街000號係隔一條巷係相
    鄰，等於係鄰居，異議人的前婆婆吳鄭金猜是我們工會的監
    事長，住○○○街00巷00號，他們家白天幾乎都沒有人在家，
    從104年伊在工會上班開始，吳鄭金猜即向伊表示並要求她
    們家的信由我們代收，伊收到法院寄給異議人的文件後，幾
    乎都是當天交給她婆婆，請她轉交；（問:異議人有沒有跟
    你反應過說，以後不要再代收她的法院文件?）是這次伊收
    到法院當證人的通知後，異議人之婆婆才跟伊說不要再繼續
    收異議人的信件，並不是異議人本人跟伊講的；（提示系爭
    裁定送達證書，問:這一封法院的文件，你現在還記不記得
    收到後什麼時候交給異議人?會隔好幾天才交付嗎?）不太清
    楚，但不會隔好幾天才交付，可能1天內就會交付，因為是
    法院的信件；伊先前未與異議人直接交談，跟她不熟，伊知
    道異議人跟吳鄭金猜是婆媳關係等語（見本院卷第34-36頁
    ），而異議人就證人陳文瑜之上開證詞並不爭執（見本院卷
    第37頁）。故依證人之證述，及參酌前述異議人多年來之法
    院文書，始終均由證人陳文瑜先代為收受，再透由吳鄭金猜
    轉交付予異議人，衡情異議人就此應無不知之理，然其未曾
    爭執或表示未合法送達等情，可見異議人就寄往○○街00巷00
    號系爭地址之法院文件，已同意郵政人員改送至相鄰之新竹
    市○○街000號，由陳文瑜代為收受，且已行之多年。準此，
    足以推認異議人已有意使陳文瑜居於類如其受僱人之地位，
    代其收受法院之文件，再經由其婆婆交付其該等文件。故應
    認陳文瑜收受包括系爭裁定等法院寄予異議人之文件，其地
    位應與民事訴訟法第137條第1項規定之異議人之受僱人相當
    ，始為合理，此從原裁定及本院系爭裁定，雖先後於109年9
    月28日、109年11月18日由陳文瑜收受，然異議人亦均已於
    同年10月5日、11月24日之法定期間內，聲明異議及提起抗
    告之情（見本院107年度竹司勞調字第39號卷第33頁、本院1
    09年度事聲字第28號卷第13、23頁、臺灣高等法院110年度
    抗字第200號卷第11頁），亦可為佐證。據此，則郵政機關
    之郵差將異議人之系爭裁定付與陳文瑜時，即已生合法送達
    予異議人之效力。至陳文瑜何時將該裁定轉交到異議人手上
    ，對已生之合法送達效力不受影響（此亦有最高法院84年度
    台抗字第258號裁定意旨可資參照）。是以異議人雖辯稱其
    係嗣後始從郵筒中拿到系爭裁定云云，惟此已屬合法送達後
    ，收受人陳文瑜何時轉交信件予異議人之範疇，自不影響於
    陳文瑜收受時，已生合法送達予異議人之效力。異議人陳稱
    陳文瑜非其合法之代收送達人云云，應不可採。
四、復查，本院109年8月31日裁定即系爭裁定，係按異議人陳報
     之系爭地址寄送，並於109年9月4日由陳文瑜以類如異議人
    受僱人之身分，代異議人簽收等情，已如前述，並有上開裁
    定之送達證書在卷可稽（見本院109年度竹司他字第34號卷
    第28頁），揆諸上開之規定及說明，應認系爭裁定於109年9
    月4日，即生合法送達予異議人之效力，異議人指稱送達不
    合法云云，並不可採，故異議期間自該裁定送達之翌日起，
    並扣除在途期間2日（異議人送達處所在新竹市，在途期間
    為2日），算至109年9月16日屆滿，異議人遲至109年9月21
    日始提起異議，已逾異議期間，其異議自非合法。是原裁定
    以異議人異議逾期為由，裁定駁回異議人之異議，並無違誤
    ，異議人以前開情詞指摘原裁定不當，聲明廢棄，為無理由
    ，應予駁回。
五、據上論結，本件異議為無理由，爰依民事訴訟法第240條之4
     第3項後段，裁定如主文。
中　　華　　民　　國　　110 　年　　9 　　月　　10　　日
                  民事第二庭　　　法　官　鄭政宗
以上正本係照原本作成。
如不服本裁定應於送達後10日內向本院提出抗告狀，並繳納抗告
費新臺幣1,000元。
中　　華　　民　　國　　110 　年　　9 　　月　　11　　日
                                　書記官　黃志微